【裁判字號】    89,易,836
【裁判日期】    890628
【裁判案由】    大陸人民條例等
【裁判全文】
臺灣板橋地方法院刑事判決                          八十九年度易字第八三六號
    公  訴  人  臺灣板橋地方法院檢察署檢察官
    被      告  丙○鑫段造興業有限公司
                甲○○
右列被告因藏匿人犯案件，經檢察官聲請簡易判決處刑（八十七年度偵字第二六二三
六號、八十七年度偵字第四四二一），經本院三重簡易庭認為不宜以簡易判決處刑，
移送本院依通常程序審判，本院判決如左：
    主  文
甲○○反僱用大陸地區人民在台灣地區從事未經許可之工作之規定，處拘役伍拾日，
如易科罰金以佰元折算壹日。
丙○鑫段造興業有限公司被訴部分，公訴不受理。
    事  實
一、甲○○係經營位於台北縣五股鄉○○路○段一四七巷三十四之七號之鐵工廠，其
    明知雇主不得僱用大陸地區人民從事未經許可之工作，亦不得藏匿自大陸地區未
    經許可私自進入台灣地區之大陸地區人民。竟基於非法僱用大陸地區人民工作及
    藏匿犯人之犯意，於民國（下同）八十七年八月二十七日起，以日薪新台幣（下
    同）六百五十元之代價，僱用未經許可進入台灣地區之違反國家安全法第六條第
    一項之犯人蔡孝龍（蔡孝龍於八十七年八月二十五日，自中國大陸地區福建省平
    潭縣東澳登船出海，於八十七年八月二十六日二時許，在台灣地區不詳海岸登陸
    ），在上址從事未經許可之沖床工作，違反台灣地區與大陸地區人民關係條例第
    十五條第四款之規定，甲○○並自僱用蔡孝龍後，提供上址處所予其食宿加以藏
    匿。迄於八十七年十一月九日十八時許，在前址為警查獲。
二、案經台北縣警察局三重分局報請臺灣板橋地方法院檢察署檢察官偵查起訴。
    理  由
壹、有罪部分：
一、右揭事實，業據被告甲○○於偵訊中坦承不諱，核與證人蔡孝龍於警訊中證述之
    情節相，並有臨檢紀錄表一份在卷足參，本件罪證明確，被告甲○○之犯行，堪
    以認定。
二、按僱用大陸地區人民從事未經許可或許可範圍不符之工作，係臺灣地區與大陸地
    區人民關係條例第十五條第四款規定不得為之之行為，違反者，應依同條例第八
    十三條第一項處罰。查被告甲○○僱用大陸地區人民蔡孝龍工作，並提供住處讓
    其住宿藏匿之，核其所為，係犯刑法第一百六十四條第一項及上開條例第八十三
    條第一項之罪。被告所犯前開二罪有方法結果牽連關係，應從一重處斷，公訴人
    誤認被告係一行為犯前揭之二罪名，應依想像競合犯例加以處罰，容有誤會，應
    予更正。爰審酌被告僱用藏匿大陸地區人民工作，足以助長該地區人民偷渡來臺
    之風，實非所宜，及對國家安全、社會秩序所生危害，惟因目前緣於勞工短缺，
    僱工不易，致罹刑章，惡性尚非深重，暨其犯後於偵查中坦承之態度等一切情狀
    ，量處如主文所示之刑，並諭知易科罰金之折算標準，以資懲儆。
三、被告甲○○經合法傳喚無正當理由不到庭，本院認係應科拘役之案件，故不待其
    陳述逕行判決。
貳、公訴不受理部分：
一、公訴意旨略以：被告丙○鑫段造興業有限公司（登記負責人為許乙○○），係被
    告甲○○所實際經營，被告甲○○於前揭時地非法僱用大陸地區人民蔡孝龍，在
    上址從事未經許可之沖床工作，被告丙○鑫段造興業有限公司應依臺灣地區與大
    陸地區人民關係條例第八十三條第四項科以罰金之刑云云。
二、按起訴之程序違背規定者，應諭知不受理之判決，並得不經言詞辯論為之，刑事
    訴訟法第三百零三條第一款、第三百零七條分別定有明文。
三、查本件公訴人起訴之被告「丙○鑫段造興業有限公司」，經本院三重簡易庭向台
    灣省政府建設廳、經濟部中部辦公室、商業司查詢結果，均無被告丙○鑫段造興
    業有限公司之法人登記資料，此有台灣省建設廳八十八年六月十六日八八建三管
    字第三二四三一六號函、經濟部中部辦公室八十九年一月十日經八九中辦三字第
    ０八六六０六號函、經濟部八十九年一月十七日經（八九）商字第八九二００五
    九七號函各一份在卷足參，是該法人並不存在，檢察官對於不存在之法人提起公
    訴，其起訴程序違背規定甚明，依照上開說明，本件爰不經言詞辯論，逕為諭知
    不受理之判決。
據上論斷，應依刑事訴訟法第二百九十九條第一項前段、第三百零三條第一款、第三
百零六條、第三百零七條，臺灣地區與大陸地區人民關係條例第八十三條第一項、第
十五條第四款，刑法第十一條前段、第一百六十四條第一項、第五十五條、第四十一
條，罰金罰鍰提高標準條例第一條前段、第二條判決如主文。
本案經檢察官張云綺到庭執行職務。
中      華      民      國      八十九      年     六     月   二十八   日
                                      臺灣板橋地方法院刑事第四庭
                                          法  官  劉  大  衛
右正本證明與原本無異
如不服本判決應於送達後十日內向本院提出上訴狀
              書記官  蕭  興  南
中      華      民      國      八十九      年     七     月     四     日
附錄本案論罪科刑法條全文：
臺灣地區與大陸地區人民關係條例第十五條
  左例行為不得為之：
  一、使大陸地區人民非法進入臺灣地區。
  二、招攬臺灣地區人民未經許可使之進入大陸地區。
  三、使大陸地區人民從事未經許可或與許可目的不符之活動。
  四、僱用大陸地區人民從事未經許可或與許可範圍不符之工作。
  五、居間介紹他人為前款之行為。
臺灣地區與大陸地區人民關係條例第八十三條第一項：
  違反第十五條第四款或第五款規定者，處二年以下有期徒刑、拘役或科或併科新台
  幣三十萬元以下罰金。
刑法第一百六十四條第一項：
  藏匿犯人或依法逮捕、拘禁之脫逃人或使之隱避者，處二年以下有期徒刑、拘役或
  五百元以下罰金。


司法院資訊處製作；財團法人民間司法改革基金會備份。
